臺灣高雄地方法院刑事裁定　　　　　　 100年度聲字第4625號
聲　請　人　臺灣高雄地方法院檢察署檢察官
受　刑　人　張富幃
上列聲請人因受刑人數罪併罰有二裁判以上，聲請定其應執行之
刑（100 年度執聲字第3497號），本院裁定如下：
    主  文
張富幃犯如附表所示之肆罪，所處各如附表所示之刑，應執行有
期徒刑壹年月，如易科罰金，以銀元佰元即新臺幣玖佰元折
算壹日。
    理  由
一、聲請意旨略以：受刑人張富幃因犯附表所示之罪，經附表所
    示法院分別判處如附表所示之刑確定，爰聲請定應執行刑併
    諭知易科罰金標準等語。
二、按數罪併罰，有二裁判以上者，依刑法第51條規定，定其應
    執行刑，刑法第53條定有明文。又民國94年2 月2 日修正公
    布，自95年7 月1 日起施行之刑法第2 條第1 項規定：「行
    為後法律有變更者，適用行為時之法律。但行為後之法律有
    利於行為人者，適用最有利於行為人之法律」。而依刑法第
    51條定應執行刑時，「裁判確定前犯數罪，其中一罪在新法
    施行前者，亦同（即亦應為新舊法比較）。」（最高法院95
    年5 月23日第8 次刑事庭會議決議可資參照）。查受刑人於
    裁判確定前所犯如附表編號1 、3 、4 所示之3 罪均係於95
    年7 月1 日刑法修正施行之前犯之，揆諸上開說明，自應為
    新舊法比較，茲說明如下：
  （一）關於易科罰金之折算標準，依被告行為時之修正前刑法
        第41條第1 項、廢止前罰金罰鍰提高標準條例第2 條規
        定，係以銀元100 元、200 元或300 元，即新臺幣300
        元、600 元或900 元折算一日；依修正後刑法第41條第
        1 項，則係以新臺幣1000元、2000元、3000元折算一日
        ，經比較新舊法，以被告行為時之舊法對被告較為有利
        。
  （二）修正前刑法第51條規定：「數罪併罰，分別宣告其罪之
        刑，依左列各款定其應執行者：」，其中第5 款規定：
        「宣告多數有期徒刑者，於各刑中之最長期以上，各刑
        合併之刑期以下，定其刑期。但不得逾二十年。」；修
        正後刑法第51條第5 款規定：「宣告多數有期徒刑者，
        於各刑中之最長期以上，各刑合併之刑期以下，定其刑
        期。但不得逾三十年」，比較新舊法之結果，自以舊法
        規定之定應執行刑之上限為20年對行為人較為有利，此
        為影響行為人刑罰之法律效果，是被告行為後法律已有
        變更，經比較新舊刑法第51條第5 款規定，應依刑法第
        2 條第1 項前段規定，適用被告行為時之舊法，而定其
        應執行之刑。
  （三）綜上，經前開比較結果，修正後刑法均非較有利於受刑
        人，依刑法第2 條第1 項前段之規定，仍應依該次修正
        前之刑法第41條、第51條規定，就受刑人所犯如附表編
        號1、3、4所示之3 罪定其應執行之刑。
三、次按「裁判確定前犯數罪而併合處罰之案件，有二以上之裁
    判，應依刑法第51條第5 款至第7 款定應執行之刑時，最後
    事實審法院即應據該院檢察官之聲請，以裁定定其應執行之
    刑，殊不能因數罪中之一部分犯罪之刑業經執行完畢，而認
    檢察官之聲請為不合法，予以駁回（最高法院47年度台抗字
    第2 號判例意旨參照）；又數罪併罰之案件，其各罪判決均
    係宣告刑，並非執行刑，縱令各案中一部分犯罪之宣告刑在
    形式上已經執行，仍應依法聲請犯罪事實最後判決之法院裁
    定，然後再依所裁定之執行刑，換發指揮書併合執行，其前
    已執行之有期徒刑部分，僅應予扣除而不能認為已執行完畢
    ，在所裁定之執行刑尚未執行完畢前，各案之宣告刑不發生
    執行完畢之問題（最高法院90年度台非字第340 號、最高法
    院95年度台非字第320 號判決意旨參照）。
四、本件受刑人張富幃前因犯如附表編號1 所示之商業會計法罪
    ，經本院以98年度重訴字第6 號判處有期徒刑6 月；又因犯
    如附表編號2 所示之商業會計法罪，經本院以99年度訴字第
    1660號判處有期徒刑6 月，上開2 罪並經本院以100 年度聲
    字第1659號裁定其應執行有期徒刑10月；又因犯如附表編號
    3 、4 所示之商業會計法等罪，經本院以99年度訴字第1722
    號判處有期徒刑3 月、4 月，並定其應執行之刑為有期徒刑
    6 月，均經分別確定在案，此有臺灣高等法院被告前案紀錄
    表及各該裁判在卷可稽。茲檢察官聲請定其應執行之刑，揆
    諸上開規定，應認其聲請為正當，又受刑人所犯如附表編號
    1 、2 所示之商業會計法等罪，固經本院以100 年度聲字第
    1659號裁定其應執行有期徒刑10月，另所犯如附表編號3 、
    4 所示之商業會計法等罪，亦經本院以99年度訴字第1722號
    判處有期徒刑3  月、4 月，並定其應執行之刑為有期徒刑6
    月，並經分別確定在案，惟參照前揭裁定意旨，受刑人既有
    附表編號1 至4 所示之4 罪應定執行刑，則前揭所定之應執
    行刑即當然失效，本院自可更定該4 罪之應執行刑，爰依上
    開規定，定其應執行之刑如主文所示。
五、又按98年12月15日修正、同年12月30日公布並於同日施行之
    刑法第41條第8 項規定，本諸司法院大法官釋字第366 、66
    2 號解釋意旨，已就均得易科罰金且合於數罪併罰之數宣告
    刑，其應執行之刑逾6 月者，修正明定為應執行之刑仍得易
    科罰金。且此一規定，就該次刑法修正施行前已裁判確定之
    處罰，未執行或執行未完畢者，亦適用之，亦為98年12月30
    日增訂公布之刑法施行法第3 條之3 規定所明揭，是上開修
    正後之刑法第41條第8 項規定，僅係依大法官釋字第662 號
    解釋意旨予以明文化，並不生新舊法比較問題，故本件數罪
    併罰之易科罰金規定，應逕行適用現行、有效之刑法第41條
    第8 項規定處斷，先予敘明。另按數罪併罰，其中部分之裁
    判易刑標準係依舊法諭知，另部分依新法諭知，合併定刑後
    之易刑標準，應依刑法第2 條之規定，擇有利於受刑人之折
    算標準適用之，亦有最高法院86年度台非字第87號判決可資
    參考。是本件受刑人所犯如附表編號1 至4 所示之案件，經
    本院定應執行刑有期徒刑1 年3 月，仍得諭知如主文所示之
    易科罰金折算標準；至受刑人所犯附表編號1 、2 之商業會
    計法等罪所判處之應執行有期徒刑10月，雖業已執行完畢，
    惟依上開說明，仍應先定其應執行刑，再於執行時扣除已執
    行之部分，不致於影響權益，附此敘明。
六、依刑事訴訟法第477 條第1 項，刑法第2 條第1 項前段、第
    53條、第41條第8 項，修正前刑法第51條第5 款、第41條第
    1 項前段，刑法施行法第3 條之3 ，廢止前罰金罰鍰提高標
    準條例第2  條，現行法規所定貨幣單位折算新臺幣條例第2
    條，裁定如主文。
中    華    民    國   100    年    10    月    14    日
                    刑事第七庭  法  官  廖華君
以上正本證明與原本無異。
如不服本裁定，應於裁定送達後5日內，向本院提出抗告狀。
中    華    民    國   100    年    10    月    14    日
                                書記官  許珈綺